臺灣板橋地方法院刑事判決　　　　　　　　　　　　九十一年度訴字第一六四四號
　　公　訴　人　臺灣板橋地方法院檢察署檢察官
　　被　　　告　甲○　女　四十.
右列被告因違反臺灣地區與大陸地區關係條例案件，經檢察官聲請簡易判決處刑（九
十一年度偵字第六四九三號），嗣經本院三重簡易庭認應適用通常程序審判之，而移
由本院刑事庭依通常程序審理，本院判決如左：
    主  文
甲○無罪。
    理  由
一、公訴意旨略以︰被告甲○明知林孝強係大陸地區人民，非經主管機關許可，不得
    進入臺灣地區，竟經由姓名年籍不詳綽號「阿輝」之成年男子介紹，於民國八十
    八年九月二十一日與林孝強以新台幣（下同）九萬元代價假結婚（交付阿輝戚萬
    元，甲○二萬元），並在福建省福州市民政局辦理結婚登記，以使林孝強得以配
    偶探親名義進入臺灣地區，進而藉機打工，雙方並約定婚姻關係為期三年，且甲
    ○須於財團法人海峽交流基金會核發結婚公證書認證證明書後七十五日，為林孝
    強辦妥來台手續，否則須退還林孝強所交付之款項，惟因申請來台手續並未獲准
    ，致林孝強無法順利來台。嗣因林孝強於九十年一月二十日自行偷渡來台，並於
    同年二月五日在臺北市○○○路○段六十六巷為警查獲，因認被告違反臺灣地區
    與大陸地區人民關係條例第十五條第一款之規定，且已著手使林孝強非法進入臺
    灣地區，然未得逞，而應依同條例第七十九條第三項、第一項之規定論科罪嫌云
    云（涉犯刑法第二百十四條之使公務員登載不實罪嫌部分，為檢察官不另為不起
    訴處分）。
二、按犯罪事實應依證據認定之，無證據不得推定其犯罪事實；又不能證明被告犯罪
    或其行為不罰者，應諭知無罪之判決，刑事訴訟法第一百五十四條第三百零一
    條第一項分別定有明文。
三、公訴人認被告甲○涉有上開罪嫌，無非以被告係透過年籍姓名不詳綽號「阿輝」
    之成年男子介紹而與林孝強結婚，惟實為假結婚，被告欲藉由假結婚，使林孝強
    得以非法進入臺灣地區，此業據證人林孝強於警訊時證述明確，且被告已提出林
    孝強之來台申請，然未獲准為其主要論據。而訊據被告於本院審理時雖亦不否認
    係因與其夫離婚，缺錢，才答應年籍姓名不詳綽號「小胖」之成年男子去大陸假
    結婚，而由小胖之大陸朋友年籍姓名不詳綽號「阿輝」之成年男子介紹林孝強認
    識，並在大陸辦理結婚登記，但沒有結婚的意思，只是想讓林孝強來臺灣工作。
    有向財團法人海峽交流基金會申請認證，並向內政部警政署入出境管理局申請來
    台手續，但並沒有獲得許可等語（參審判筆錄）。然被告所言縱認屬實，仍應探
    究被告所為是否已著手使林孝強非法進入臺灣地區，違反臺灣地區與大陸地區人
    民關係條例第十五條第一款之規定，而應依同條例第七十九條第三項、第一項之
    規定論處。按臺灣地區與大陸地區人民關係條例第十五條第一款係以不得為使大
    陸地區人民非法進入臺灣地區之行為為要件。次按臺灣地區與大陸地區人民關係
    條例第七十九條第一項處罰違反同條例第十五條第一款所定使大陸地區人民非法
    進入臺灣地區罪，凡非經合法手續進入者皆包含之，上訴人使大陸地區人民以假
    結婚真入境之脫法方式，進入臺灣地區，即該當本罪，自不以偷渡進入為限，最
    高法院九十年度台上字第三一八０號判決可資參照。則臺灣地區人民若以假結婚
    方式，讓大陸地區人民以探親名義入境臺灣，入境方式及手續形式雖均合法，惟
    實質上形同以非法手段使大陸地區人民進入臺灣，即在大陸地區人民確實入境之
    情形，該當前開罪責部分，固無疑問。然在台灣地區人民雖已向主管機關申請，
    但並未獲得主管機關許可之情形，以致大陸地區人民因而無法以探親名義進入臺
    灣地區之情形，前開辦理假結婚登記，並向內政部警政署入出境管理局以探親名
    義申請入境臺灣地區之行為，是否著手使大陸地區人民非法進入臺灣地區而不遂
    ，為前開犯罪之未遂犯，則應詳予探究。按「本件原判決綜合調查之結果，認上
    訴人顏石山共同連續並牽連犯有臺灣地區與大陸地區人民關係條例第七十九條第
    一項、第十五條第一款違反不得使大陸地區人民非法進入臺灣地區之規定罪，刑
    法第二百十六條、第二百十四條行使使公務員登載不實罪及同法第一百六十四條
    第一項使犯人隱避罪（累犯）之事實，因而撤銷第一審科刑判決，改判仍依連續
    犯及牽連犯關係，從一重之違反不得使大陸地區人民非法進入臺灣地區之規定罪
    處斷，並以上訴人為累犯及連續犯，依刑法第四十七條及同法第五十六條規定遞
    加其刑後，量處有期徒刑伍月，並諭知易科罰金之折算標準，已詳敘認定犯罪事
    實之依據及憑以認定之理由，並對上訴人否認犯罪之辯詞，如何不足採信，均已
    依據卷內資料予以指駁及說明，從形式上觀察，原判決並未違背法令情形。」，
    最高法院九十一年度台上字第二一五五號判決可參。觀諸其原判決即臺灣高等法
    院九十年度上訴字第三一五九號判決之犯罪事實及理由，前開判決之被告行使不
    實之結婚資料暨虛偽登記之戶籍謄本，使公務員登載於職務上所掌之公文書部分
    ，係犯刑法第二百十六條、第二百十四條之行使使公務員登載不實文書罪，明知
    結婚登記等資料為虛偽事項，仍持向內政部入出境管理局辦理入境臺灣地區之申
    請，使該管機關之公務員登載於其職務上所掌之公文書，亦成立刑法第二百十四
    條之罪。而與使大陸地區人民非法進入臺灣地區，違反臺灣地區與大陸地區人民
    關係條例第十五條第一款之規定，應依同條例第七十九條第一項之罪論科部分，
    有方法結果之牽連關係。臺灣高等法院九十年度上訴字第七四０號判決亦認以偽
    造不實之結婚登記，填具結婚登記申請書，將不實事項向戶政事務所申請辦理結
    婚登記，而使承辦公務員登載於職務上所掌之戶籍謄本公文書上，並持之至內政
    部警政署入出境管理局行使，以探親名義申請大陸地區人民進入臺灣地區旅行證
    ，致該局承辦公務員將前揭不實之結婚登記及探親事由記載於申請書上，而據以
    在旅行證上記載事由探親之不實事項後，核准入境，足以生損害於戶政機關對於
    戶籍管理之正確性，及內政部警政署入出境管理局對大陸地區人民入境管理之正
    確性，而認該判決被告此不部分係犯刑法第二百十六條、第二百十四條之行使使
    公務員登載不實罪。而與使大陸地區人民非法進入臺灣地區罪間，有方法結果之
    牽連關係，均有前開判決書在卷可參。則假結婚，並至戶政機關辦理結婚登記，
    繼而至內政部警政署入出境管理局以探親名義申請大陸地區人民之旅行證，應係
    另外構成刑法第二百十六條、第二百十四條之罪，而與使大陸地區人民非法進入
    臺灣地區之罪間屬牽連犯關係，而非使大陸地區人民非法進入臺灣地區罪之構成
    要件行為，或為其階段行為。從而著手於假結婚、辦理假結婚登記及以探親名義
    申請大陸地區人民進入臺灣地區之旅行證，除非另外涉犯刑法第二百十六條、二
    百十四條之行使使公務員登載不實公文書罪外，當不致構成違反使大陸地區非法
    進入臺灣地區未遂罪。由另一觀點視之，刑法上之未遂犯，依同法第二十五條第
    一項規定，必須已著手於犯罪行為之實行而不遂者，始能成立。縱認向主管機關
    申請入境許可之行為，尚有可能評價為成立使大陸地區人民非法進入臺灣地區○
    ○○○段行為，仍應檢視是否已達於「著手」之程度。被告之所以向內政部警政
    署入出境管理局申請來台手續，其計畫乃是希望透過合法申請的管道，使其假結
    婚之對象林孝強來台工作，並非縱使入境申請未獲許可，仍繼續安排林孝強偷渡
    入境。證人林孝強亦證稱因辦理假結婚經濟困難，想早日到臺灣賺錢之還債，遍
    尋不著介紹人「阿輝」，且電話無法聯繫，所以心急之下只好又花錢偷渡到臺灣
    等語。足徵林孝強乃是自行偷渡來台，被告或年籍姓名不詳綽號「阿輝」、「小
    胖」等人，主觀上並無未獲許可仍使林孝強入境來台之計畫，客觀上被告向內政
    部警政署入出境管理局申請來台手續之行為，由前開分析可知並非臺灣地區與大
    陸地區人民關係條例第十五條第一款所規定之構成要件行為之一部分，亦尚非與
    構成要件行為有密切關係，且尚須介入另一偷渡行為，亦並未直接導致構成要件
    所保護之客體的危險，從而被告所為申請許可行為，應尚未達到「著手」使林孝
    強非法進入臺灣地區之程度。綜上所述，公訴意旨所陳之事實縱認屬實，然被告
    之行為或並非該當使大陸地區人民非法進入臺灣地區未遂之構成要件，或未達到
    著手使大陸地區人民非法進入臺灣地區之程度，則與臺灣地區與大陸地區人民關
    係條例第十五條第一款、第七十九條第三項、第一項之構成要件即屬有間，又無
    證據證明被告參與林孝強偷渡來台之行為。本件係屬不能證明被告犯罪，自應為
    無罪之諭知。
據上論斷，應依刑事訴訟法第四百五十二條、第三百零一條第一項，判決如主文。
本案經檢察官林建中到庭執行職務。
中      華      民      國     九十一     年     十二     月    十一    日
                                臺灣板橋地方法院刑事第二庭
                                    法  官    張宏節
右正本證明與原本無異。
如不服本判決，應於判決送達後十日內向本院提出上訴狀 。
                                    書記官    黃介南
中      華      民      國     九十一     年     十二     月   二十六   日
